臺灣高等法院刑事判決
109年度上訴字第3823號
上  訴  人  
即  被  告  尤祖賢




上列上訴人即被告因毒品危害防制條例案件，不服臺灣新北地方
法院109年度訴字第198號，中華民國109年7月21日第一審判決（
起訴案號：臺灣新北地方檢察署108年度毒偵字第5109號），提
起上訴，本院判決如下：
    主  文
上訴駁回。
    事  實
一、甲○○基於施用第二級毒品甲基安非他命之犯意，於民國108
    年6月26日11時20分許為警採尿回溯96小時內之某時，在不
    詳地點，以不詳方式，施用甲基安非他命1次，嗣於同日11
    時許，在新北市○○區○○路000號前為警攔查，並同意警方採
    集其尿液送驗，結果呈安非他命、甲基安非他命陽性反應。
二、案經新北市政府警察局中和分局報請臺灣新北地方檢察署檢
    察官偵查起訴。
    理  由
壹、程序部分：
一、審理範圍
    上訴人即被告甲○○（下稱被告）被訴違反毒品危害防制條例
    等罪，經原審判決就被告被訴施用第二級甲基安非他命部分
    判處罪刑，就被告被訴施用第一級毒品海洛因部分判處無罪
    ；檢察官未提起上訴，被告就原審有罪部分提起上訴，原審
    無罪部分乃告確定，是本院審理範圍，僅限於被告施用第二
    級甲基安非他命部分，合先敘明。
二、被告行為後，毒品危害防制條例業經總統於民國109年1月15
    日以華總一義字第10900004091號令修正公布第2、4、9、11
    、15、17至20、21、23、24、27、28、32-1、33-1、34、36
    條條文，並增訂第35條之1，除第18、24、33-1條施行日期
    由行政院定之外，其餘自公布後6個月即109年7月15日起生
    效施行。修正前毒品危害防制條例第23條第2項規定「觀察
    、勒戒或強制戒治執行完畢釋放後，5年內再犯第10條之罪
    者，檢察官或少年法院（地方法院少年法庭）應依法追訴或
    裁定交付審理」，修正後規定「觀察、勒戒或強制戒治執行
    完畢釋放後，3年內再犯第10條之罪者，檢察官或少年法院
    （地方法院少年法庭）應依法追訴或裁定交付審理」，依修
    正後毒品危害防制條例第35條之1第2款之規定，於修正前犯
    同條例第10條之罪，於修正施行後，審判中之案件，由法院
    依修正後規定處理。又毒品危害防制條例第24條經總統於10
    9年1月15日公布修正後，尚未經行政院公告施行，亦即修正
    前毒品危害防制條例第24條「本法第20條第1項及第23條第2
    項之程序，於檢察官先依刑事訴訟法第253條之1第1項、第2
    53條之2之規定，為附命完成戒癮治療之緩起訴處分時，或
    於少年法院（地方法院少年法庭）認以依少年事件處理法程
    序處理為適當時，不適用之。前項緩起訴處分，經撤銷者，
    檢察官應依法追訴。第1項所適用之戒癮治療之種類、其實
    施對象、內容、方式與執行之醫療機構及其他應遵行事項之
    辦法及完成戒癮治療之認定標準，由行政院定之」仍為現行
    有效之規定。而我國對於施用毒品者進入司法程序之戒癮治
    療方式，係採取第20條第1項、第2項規定「觀察、勒戒或強
    制戒治」及第24條第1項所定「附命完成戒癮治療之緩起訴
    處分」雙軌制，其目的同在給予施用毒品者戒毒自新機會。
    是以，被告既同意參加「戒癮治療」，並由檢察官採行「附
    命完成戒癮治療之緩起訴處分」方式，且完成「附命完成戒
    癮治療之緩起訴處分」所採用之戒癮治療完畢，自毋庸復行
    採取「觀察、勒戒或強制戒治」方式，重啟戒除毒癮以代替
    刑罰之處遇程序。而被告施用第一級或第二級毒品罪，經裁
    定觀察、勒戒或強制戒治程序者，係以「觀察、勒戒或強制
    戒治」執行完畢釋放後，起算上開「3年」（修正前為「5年
    」）內再犯之期間，則被告若係經「附命完成戒癮治療之緩
    起訴處分」，依同一法理，應以經「附命完成戒癮治療之緩
    起訴處分」並完成戒癮治療後，而非以「附命完成戒癮治療
    之緩起訴處分」確定之日，起算該「3年」內再犯之期間（
    最高法院109年度台非字第76號判決意旨參照）。被告前於1
    05年間因施用毒品案件，經原審法院以105年度毒聲字第789
    號裁定送觀察、勒戒後，認有繼續施用毒品之傾向，再經本
    院以105年度毒聲字第1150號裁定令入強制戒治處所施以強
    制戒治，嗣因強制戒治屆滿6個月，且經評估認無繼續強制
    戒治之必要，於106年8月10日停止強制戒治並釋放出所，並
    經臺灣新北地方檢察署檢察官於106年10月2日以106年度戒
    毒偵字第86號為不起訴處分確定，有本院被告前案紀錄表可
    稽，揆諸前揭說明，被告強制戒治執行完畢釋放後，3年內
    再犯本案施用第二級毒品罪，應依修正後毒品危害防制條例
    第23條第2項規定，追訴處罰之。
三、證據能力部分：
  ㈠查警員賴炯憲於108年6月26日10時至12時執行巡邏勤務，見
    被告騎乘機車有交通違規情形，遂上前攔查，過程中發現被
    告為毒品調驗人口，經被告同意至新北市政府警察局中和分
    局積穗派出所採尿送驗，此有新北市政府警察局中和分局10
    9年4月30日新北警中刑字第1094683709號函檢附承辦員警職
    務報告及被告簽署之勘察採證同意書在卷可稽（見原審卷第
    167至169頁、毒偵字第5109號卷第6頁），是警員經被告同
    意將被告帶回警局協助調查、採集尿液送驗，核與法定程序
    無違，前開所採集之尿液當亦具有證據能力。
　㈡本判決下列所引憑以認定被告犯罪事實之各項非供述證據，
    查無違反法定程序取得之情，依同法第158條之4規定反面解
    釋，俱有證據能力。
貳、實體部份：
一、上揭事實，業據被告於原審坦承不諱（見原審卷第200頁、
    第223頁），且被告於108年6月26日為警採集之尿液檢體，
    經送台灣尖端先進生技醫藥股份有限公司以酵素免疫分析法
    （EIA）初步檢驗及以氣相層析質譜儀分析法（GC/MS）確認
    檢驗結果，確呈甲基安非他命陽性反應，有勘察採證同意書
    、新北市政府警察局受採集尿液檢體人姓名及檢體編號對照
    表、台灣尖端先進生技醫藥股份有限公司108年7月16日濫用
    藥物檢驗報告（尿液檢體編號：DZ00000000000）在卷可稽
    （見毒偵字第5109號卷第6至8頁），堪認被告任意性之自白
    與事實相符，事證明確，被告犯行洵堪認定。
二、論罪科刑：
  ㈠核被告所為，係犯毒品危害防制條例第10條第2項之施用第二
    級毒品罪，被告施用前持有第二級毒品之低度行為，為施用
    第二級毒品之高度行為所吸收，不另論罪。
  ㈡被告前因強盜、贓物、竊盜等案件，均經法院判處有期徒刑
    確定，嗣經本院以92年度聲字第1278號裁定就有期徒刑部分
    應執行11年4月確定，再經原審法院以96年度聲減字第244號
    裁定減刑後定應執行刑為有期徒刑10年6月確定，於103年3
    月3日假釋付保護管束，於104年12月29日假釋期滿，未執行
    之刑視為已執行完畢，有本院被告前案紀錄表在卷可稽，被
    告於有期徒刑執行完畢後，5年以內故意再犯本案法定刑為
    有期徒刑之罪，固為累犯，惟本案所犯之不法內涵與構成累
    犯之前案迥異，要屬不同罪質，爰參酌司法院釋字第775號
    解釋意旨，不予加重其最低本刑。
三、原審本於同上見解，認被告罪證明確，適用毒品危害防制條
    例第10條第2項規定，並審酌被告前因施用毒品案件經送觀
    察、勒戒及強制戒治後，猶犯施用第二級毒品罪，顯見其戒
    除毒癮之意志薄弱，且有多項前科，素行不佳，有本院被告
    前案紀錄表在卷可稽；惟施用毒品僅危害其個人身心健康，
    未造成他人明顯危害，兼衡其犯罪動機、目的、自陳之智識
    程度、工作經歷、收入、家庭生活經濟狀況（見原審卷第22
    4頁）等一切情狀，量處有期徒刑5月，並諭知易科罰金之折
    算標準等情，其認事用法尚無不合，量刑亦稱妥適；至被告
    就科刑範圍請求易服勞役等語，查裁判確定後刑罰之執行，
    依刑事訴訟法第457條規定係由檢察官指揮之，從而，被告
    得否易科罰金、易服勞役或易服社會勞動等，概係屬執行檢
    察官職權行使範圍，法院無從斟酌，應由被告於裁判確定後
    ，向執行檢察官聲請。被告上訴未附具理由，經合法傳喚又
    未到庭陳述上訴理由，應認無理由，予以駁回。
四、被告經本院合法傳喚，無正當理由不到庭，爰不待其陳述，
    為一造辯論判決。　　
據上論斷，應依刑事訴訟法第371條、第368條，判決如主文。
本案經檢察官許智鈞提起公訴，檢察官黃和村到庭執行職務。
中　　華　　民　　國　　110 　年　　 1　　月 　 26　　日
                  刑事第九庭    審判長法　官  潘翠雪
　　　　　　　　　                    法　官  俞秀美
　　　　　　　　　                    法　官  陳俞婷
以上正本證明與原本無異。
不得上訴。
                                      書記官  陳麗津
中　　華　　民　　國　　110 　年　　1 　　月　　26　　日
附錄：本案論罪科刑法條全文　　　　　　　　　　　　　　　
毒品危害防制條例第10條第2項：
施用第二級毒品者，處3年以下有期徒刑。